【裁判字號】    97,聲,2319
【裁判日期】    970825
【裁判案由】    聲明異議
【裁判全文】
臺灣桃園地方法院刑事裁定              97年度聲字第2319號
聲明異議人
即  受刑人  甲○○
上列聲明異議人即受刑人因公共危險案件，對於檢察官所為不准
受刑人易科罰金執行之指揮認為不當（臺灣桃園地方法院檢察署
97年度執緝字第1364號），聲明異議，本院裁定如下：
    主  文
異議駁回。
    理  由
一、本件聲明異議意旨略以：聲明異議人即受刑人因「酒醉駕車
    」犯公共危險之罪，經本院以97年度壢簡字第67號刑事簡易
    判決判處拘役50日，如易科罰金以新臺幣1,000 元折算一日
    確定。詎聲明異議人到案接受執行時（97年執緝辛字第1364
    號），檢察官以「確因不執行所宣告之刑，難收矯正之效，
    或難以維持法秩序」為由，否准聲明異議人易科罰金聲請。
    聲明異議人係酒醉駕車之初犯，且該案並未有肇事之事實，
    本院亦因此認其惡性非重大而僅判處拘役之刑，詎檢察官竟
    不准予易科罰金，顯有指揮不當情形，爰聲明異議請求准予
    聲明異議人易科罰金云云。
二、按受刑人以檢察官執行之指揮為不當者，得向諭知該裁判之
    法院聲明異議，法院並應就異議之聲明裁定之，刑事訴訟法
    第484 條、第486 條分別定有明文。次按犯最重本刑為5 年
    以下有期徒刑以下之刑之罪，而受6 個月以下有期徒刑或拘
    役之宣告，因身體、教育、職業、家庭之關係或其他正當事
    由，執行顯有困難者，得以1 元以上3 元以下折算1 日，易
    科罰金。但確因不執行所宣告之刑，難收矯正之效，或難以
    維持法秩序者，不在此限，修正前刑法第41條第1 項亦有明
    定。從而，有期徒刑或拘役得易科罰金之案件，法院所諭知
    者，僅易科罰金折算之標準，而有關宣告有期徒刑、拘役應
    否准許易科罰金執行之換刑處分，依刑事訴訟法第457 條規
    定，由為裁判法院之檢察官指揮之，是檢察官是否准予易科
    罰金，除應考量受刑人之身體、教育、職業或家庭關係或其
    他正當事由，執行顯有困難外，尚須考量是否難收矯正之效
    及難以維持法秩序等因素。且修正前刑法第41條第1 項所謂
    之「執行顯有困難」、「難收矯正之效」及「難以維持法秩
    序」等，均屬不確定法律概念，此乃係立法者賦予執行者能
    依具體個案，考量犯罪特性與情節及受刑人個人之特殊事由
    ，據以審酌應否准予易科罰金，非謂僅因犯罪情節輕微，而
    應一概予以准許。是以法律賦予執行檢察官此項裁量權，僅
    在發生裁量瑕疵之情況時，法院始有介入審查之必要。
三、經查，本件聲明異議人雖具狀以其係酒醉駕車之初犯，且未
    因該酒醉駕車而肇事為由云云，提起本件之聲明異議，經查
    ，本件經本院調閱本院97年度壢簡字第67號刑事簡易判決，
    該判決認定之犯罪事實係以「被告甲○○於民國96年10月02
    日18時32分許，駕駛車牌號碼A8－1770號自用小客車，沿桃
    園縣中壢市○○路由南往北行駛（即由縱貫鐵路之山側往海
    測方向行駛），行經縱貫鐵路設有警鈴、平交道閃光號誌、
    遮斷器之中壢市○○○○○道（即基隆起63公里879 公尺處
    ）時，當時適有台灣鐵路公司北上復興號112 車次即將通過
    該平交道，該平交道之警鈴已響起，平交道閃光號誌已顯示
    ，惟遮斷器尚未放下，即應注意汽車行駛時駕駛人應注意車
    前狀況，並隨時採取必要之安全措施；汽車行駛中，接近平
    交道時，鐵路平交道設有警鈴及閃光號誌者，警鈴已響，閃
    光號誌已顯示，駕駛人應暫停俟火車通過後，看聽鐵路兩方
    確無火車駛來，始得通過；鐵路平交道設有遮斷器者，如遮
    斷器尚未放下時，仍應看聽鐵路兩方無火車駛來始得通過；
    且依當時情形，尚無使之不能注意情事，即非不能注意，竟
    疏未注意該平交道前方之中華路1 段與興仁路口為紅燈號誌
    ，已有多部車輛停等紅燈而依序停於該路口至平交道前，車
    輛若於此時進入該平交道將被回堵停於平交道上之車前狀況
    ，而未隨時採取必要之安全措施；且其已知平交道之警鈴已
    響起，閃光號誌已顯示，火車不久後即將通過，竟急於趁遮
    斷器放下前通過，而闖越該平交道。其車進入該平交道後，
    即為前方依序停等紅燈之車輛堵住於平交道上，其車尾仍橫
    擋於鐵道上無法繼續前進，亦後退不及，無法離開平交道。
    適辜東鵬所駕依規定行駛於鐵道上之上開北上復興號112 車
    次火車已行近該平交道，見狀雖鳴笛並採取緊急煞車，仍煞
    車不及，該火車機車頭碰撞甲○○小客車車尾而肇事，甲○
    ○之自用小客車車尾因而撞損，致生火車往來之危險。」，
    並就上開事實，判決主文以「甲○○因過失以他法致生火車
    往來之危險，處拘役伍拾日，如易科罰金，以新台幣貳仟元
    折算壹日。」，是聲明異議人於該案之犯罪事實及所犯罪名
    ，均顯非聲明異議人於異議狀所記載之「酒醉駕車」，此外
    ，依臺灣高等法院被告前案紀錄表，被告除上開公共危險案
    件外，並無犯其他公共危險罪之前案紀錄，是本件聲明異議
    人之聲明異議理由，顯屬無據，應予駁回。
四、爰依刑事訴訟法第486 條，裁定如主文。
中    華    民    國    97    年    8     月    25    日
                  刑事第十庭  法  官  陳世旻
以上正本證明與原本無異。
如不服本裁定，應於裁定送達後5 日內向本院提出抗告狀。
                              書記官  劉玉梅
中    華    民    國    97    年    8     月    25    日


司法院資訊處製作；財團法人民間司法改革基金會備份。
